臺灣屏東地方法院民事裁定　　　　　 110年度司繼字第1430號
聲　請　人　周崇賢律師　　
上列聲請人因擔任沈坤龍之遺產管理人，聲請核定報酬，本院裁
定如下：
    主  文
聲請駁回。
    理  由
一、按經法院選任之遺產管理人，得向法院聲請酌定遺產管理人
    報酬，此觀家事事件法第181 條第5 項第3 款規定自明。又
    法院為前開報酬裁定時，得調查遺產管理人所為遺產管理事
    務之繁簡及被繼承人之財產收益狀況，同法第182 條亦定有
    明文。次按遺產管理人應聲請法院依公示催告程序，限定1
    年以上之期間，公告被繼承人之債權人及受遺贈人，命其於
    該期間內報明債權，及為願受遺贈與否之聲明。遺產管理人
    非於民法第1179條第1項第3款所定期間屆滿後，不得對被繼
    承人之任何債權人或受遺贈人，償還債務或交付遺贈物，民
    法第1179條第1項第3款、第1181條亦分別著有規定。
二、本件聲請意旨略以：聲請人前經本院106 年度司繼字第1218
    號裁定選任為被繼承人沈坤龍之遺產管理人，執行業務至今
    ，現被繼承人沈坤龍所留不動產業經臺灣高雄地方法院民事
    執行處拍定，爰請求本院核定遺產管理人報酬為新臺幣8 萬
    元，俾利聲請人領取分配款等語。
三、查本件聲請人之主張，固據其提出本院106 年度司繼字第12
    18號裁定及確定證明書、臺灣高雄地方法院民事執行處強制
    執行金額分配表為證。揆諸首揭法條規定，遺產管理人應依
    民法第1179條第1 項第3 款之規定，聲請法院依公示催告程
    序，限定1 年以上之期間，公告被繼承人之債權人及受遺贈
    人，命其於該期間內報明債權，及為願受遺贈與否之聲明，
    惟本院依職權查無任何聲請對被繼承人沈坤龍之債權人及受
    遺贈人為公示催告之事件，另聲請人經本院電話詢問時亦稱
    ：「尚未依法向法院聲請公示催告程序」，此有本院案件查
    詢清單及民國110 年10月8 日電話紀錄在卷可參，是以本件
    聲請人迄今既未向本院為公示催告之聲請，則其尚未依民法
    第1179條之規定完成遺產管理人之職務甚明。復依民法第54
    8 條規定，受任人應受報酬者，除契約另有訂定外，非於委
    任關係終止及為明確報告始末後，不得請求給付，而遺產管
    理人管理被繼承人之遺產，係屬於委任契約之法律關係，依
    此，遺產管理人受委任之事務尚未處理完畢前，依委任報酬
    後付之原則，尚不得請求報酬。況未經債權人、受遺贈人之
    公示催告程序，報明債權及為願受遺贈與否之程序無法開啟
    ，則被繼承人之債權人及受遺贈人之多寡，債權數額為何，
    債權債務關係複雜與否，均屬不確定狀態，聲請人既未完成
    遺產管理人法定程序，本院尚無從為遺產管理人報酬之酌定
    。從而，本件聲請人未踐行債權人、受遺贈人之公示催告程
    序，其管理職務難謂業已終了，其聲請酌定管理報酬，於法
    即有未合，應予駁回。另聲請人應向本院聲請對債權人、受
    遺贈人公示催告後，再行向本院酌定遺產管理人報酬，附此
    敘明。
四、依非訟事件法第16條裁定如主文。
五、如不服本裁定，須於裁定送達後10日內，向本院提出抗告狀
    ，並繳納抗告費新臺幣1,000 元。
中    華    民    國  110     年    10    月    13    日
                  家事庭司法事務官